臺灣高等法院刑事判決　　　　　　　　　　　　　　九十年度上訴字第四九二號
　　上　訴　人
　　即　被　告　辛○○改名黃.
　　　　　　　　丁○○
　　　　　　　　壬○○
　　　　　　　　乙○○
　　共　　　同
　　指定辯護人　本院甲○辯護人
右上訴人，因懲治盜匪條例等案件，不服台灣桃園地方法院九十年度訴字第六九０號
，中華民國九十年九月十四日第一審判決（起訴案號：台灣桃園地方法院檢察署九十
年度偵字第五四六四號），提起上訴，本院判決如左：
    主  文
原判決除關於丁○○被訴製造槍枝、子彈部分外，其他部分均撤銷。
辛○○連續未經許可，製造其他可發射子彈具有殺傷力之改造玩具手槍，處有期徒刑
伍年陸月，併科罰金新台幣拾萬元，罰金如易服勞役，以新台幣玖佰元即銀元參佰元
折算壹日；扣案如附表一編號一、二所示之槍枝、編號四所示之子彈、如附表二所示
之工具壹批，均沒收。又意圖為自己不法之所有，結夥三人以上，攜帶兇器，以強暴
致使不能抗拒而取他人之物，處有期徒刑柒年陸月；扣案如附表一所示之槍枝、子彈
均沒收。應執行有期徒刑拾貳年捌月，併科罰金新台幣拾萬元，罰金如易服勞役，以
新台幣玖佰元即銀元參佰元折算壹日；扣案如附表一所示之槍枝、子彈、如附表二所
示之工具壹批，均沒收。
丁○○、壬○○意圖為自己不法之所有，結夥三人以上，攜帶兇器，以強暴致使不能
抗拒而取他人之物，均累犯，丁○○處有期徒刑捌年、壬○○處有期徒刑捌年肆月；
扣案如附表一所示之槍枝、子彈均沒收。
乙○○意圖為自己不法之所有，結夥三人以上，攜帶兇器，以強暴致使不能抗拒而取
他人之物，處有期徒刑柒年貳月；扣案如附表一所示之槍枝、子彈均沒收。
    事  實
一、丁○○前曾於民國八十八年間因違反毒品危害防制條例案件，經台灣新竹地方法
    院判決有期徒刑五月確定，於九十年一月二十五日執行完畢。壬○○曾於八十七
    年間因贓物案件，經台灣桃園地方法院判處有期徒刑五月確定，於八十八年六月
    二十一日執行完畢。二人出獄後受僱於辛○○，擔任貨車隨車助手之工作，並與
    辛○○同住於桃園縣桃園市○○路三０六號三樓黃宅。
二、辛○○明知槍砲彈藥刀械管制條例所列之槍砲、彈藥為管制物品，非經許可，不
    得任意製造、持有，仍基於改造玩具手槍、子彈之概括犯意，於九十年三月初某
    日，出資委請不知情之丁○○，至台北市西門町某不詳店面購買仿貝瑞塔（ＢＥ
    ＲＥＴＴＡ）玩具手槍二把、仿克拉克（ＣＯＬＴ）玩具手槍一把、仿四五玩具
    手槍一把及不詳數目之玩具子彈、底火等物後，自九十年三月初某日起至同年三
    月十八日止，連續在上址寶慶路住處或向不知情之胡榮華商借桃園縣龍潭鄉八德
    村八張犁五十五之七號樂山股份有限公司（下稱樂山公司）工廠內，以自備如附
    表二所示之工具或樂山公司提供之車床、鑽台，將上開二把仿貝瑞塔玩具手槍、
    一把仿克拉克玩具手槍合共三把玩具手槍換裝土造金屬槍管，改造成可擊發子彈
    具有殺傷力之玩具手槍三把；另將二十三顆玩具子彈加裝鋼珠，改造成可擊發具
    殺傷力之子彈五顆（二十三顆子彈均送鑑定，鑑定單位採樣八顆試射，其中五顆
    具有殺傷力，該五顆經鑑定試射均已耗損，三顆無殺傷力，餘十五顆未經鑑定）
    ；至仿四五玩具手槍則未改造。完成後，辛○○即將之藏放於上址寶慶路住處，
    而非法製造、持有上開槍、彈。
三、辛○○得知桃園縣中壢市○○○路四０二之五號「聯廣汽車修理廠」內常有人聚
    眾玩牌，認有機可乘，乃於九十年三月十七日晚上七、八時許，開車載丁○○、
    壬○○前往前揭「聯廣汽車修理廠」地點察看，並與丁○○、壬○○二人謀議隔
    天去強盜該處財物得款花用，經丁○○、壬○○二人首肯，翌日（十八日）清晨
    五時許，由辛○○攜帶前揭改造之仿貝瑞塔玩具手槍、仿克拉克玩具手槍各一把
    （內各有一彈匣，並均有裝填前揭改造之子彈），駕駛三Ｌ－六二二五號自小客
    車內載丁○○（攜帶前揭仿四五玩具手槍，內有一彈匣有裝填前揭改造之子彈）
    、壬○○（攜帶前揭改造之仿貝瑞塔玩具手槍一支，內有一彈匣有裝填前揭改造
    之子彈），由上址寶慶路住處出發，先前往桃園縣八德市○○路五二八巷二０二
    弄一一八號邀得乙○○同意參加，乙○○上車後，四人即基於共同意圖為自己不
    法所有之犯意聯絡，由辛○○駕駛上揭自小客車內載丁○○、壬○○、乙○○，
    於同日清晨六時許，抵達上開汽車廠後，由辛○○在外伺機接應，丁○○、壬○○則依序分持上開仿四五玩具手槍、改造後仿貝瑞塔玩具手槍各一把（內各一彈
    匣，並均有裝填前揭改造之子彈），乙○○則攜帶辛○○自其家中帶來之西瓜刀
    一把，三人下車後，由辛○○以螺絲起子插入該汽車修理廠後門之鎖，開啟後門
    ，讓丁○○、壬○○、乙○○三人自該汽車修理廠後門闖入，壬○○隨即高喊：
    「搶劫，不要動」，並與丁○○、乙○○分持上開兇器控制在屋內玩牌之丙○○
    、己○○、庚○○、癸○○及在旁邊觀看打牌之戊○○、張雅筑，丁○○亦喝令
    丙○○等人交出行動電話，遂使丙○○六人皆不能抗拒，而任由丁○○三人強盜
    桌上現金約共新台幣（下同）二萬六千元，並自行交出行動電話共五具，庚○○
    另迫於乙○○持刀作勢威喝，而交出其所有之戒指一枚。丁○○三人得手後，隨
    即跑出屋外，搭上前開辛○○駕駛之自小客車後逃逸。事後四人由辛○○以不詳
    比例將贓款朋分後，皆花用一空；壬○○因嫌部分行動電話老舊，而將其中二具
    行動電話丟棄。
四、嗣經警循線查得辛○○等人涉有重嫌，乃於九十年三月二十八日，持搜索票分至
    上址寶慶路辛○○、丁○○及壬○○三人住處，及桃園縣八德市○○路五二八巷
    二０二弄一一八號乙○○住所處搜索，而在上址寶慶路屋內壬○○、丁○○臥房
    處查獲鴨舌帽一頂、天生射手槍枝雜誌一本、行動電話三支（分屬己○○、戊○○及庚○○所有，於警訊中均已發還己○○等三人）；在客房衣櫃內查扣前開改
    造仿貝瑞塔玩具手槍二把、改造仿克拉克玩具手槍一把、未改造之仿四五玩具手
    槍一把、改造子彈二十三顆（其中十四顆分別裝填在改造手槍內）、如附表二所
    示改造工具一套；在上開三Ｌ－六二二五號自小客車內查扣西瓜刀二把、手套一
    雙，並在上址和平路處查獲乙○○（無查獲物品），始知上情。嗣於原審審理中
    ，由辛○○家屬自行將戒指交還庚○○。
五、案經桃園縣警察局中壢分局報請台灣桃園地方法院檢察署檢察官偵查起訴。
    理  由
一、訊據上訴人即被告壬○○、丁○○對於強盜之犯行，均供認不諱，被告辛○○、
    乙○○則均矢口否認強盜犯行，被告辛○○辯稱：伊只是要他們去教訓人，不是
    要他們去強取財物，伊也沒有拿搶到的東西；被告乙○○辯稱：伊沒有參與行搶
    ，也沒有分到贓款云云。經查：
  (一)被告辛○○於九十年三月二十九日在警訊中供稱：伊曾提到中壢市○○○路有
    人在打麻將，但伊並未提起輸贏之事，因伊一位女朋友跟裡面（聯廣汽車修理廠
    ）的男子有親密關係，所以伊叫壬○○、丁○○及丁○○朋友過去教訓他們（詳
    見偵查卷第十一頁）。九十年三月二十九日在偵查中供稱：伊女朋友的朋友常
    找她去打牌，伊很不高興，伊提議要教訓，伊找壬○○、丁○○及丁○○之友，
    要去翻桌、打他們，未準備強盜，帶四把槍去，伊二把、壬○○一把、丁○○一
    把，伊的有一把不能射擊，是壬○○、丁○○及丁○○之友進去，伊沒有進去，
    四把槍、底火連同鋼珠都是丁○○買來的，伊改造的，改造三把槍平常都放在伊
    處，當天才交給他們（詳見偵查卷第一一八頁反面、一一九頁）。九十年四月
    二十五日在偵查中供稱：當天是伊載乙○○、丁○○、壬○○去的，因伊女朋友
    與修車廠員工關係曖昧，伊只是要嚇嚇對方；他們有把錢交給伊，但伊知道是他
    們搶來的，伊就還給他們；查扣改造工具是伊去五金行買的，伊有借用樂山公司
    的車床來磨槍管（詳見偵查卷第一七六頁反面至一七八頁）。九十年五月八日
    在原審供稱：三把槍是丁○○買的，是伊陸陸續續改的，伊是在丁○○買來後約
    二、三個禮拜才改好的，伊有拿到樂山公司去改造，去搶時還沒有改造好，子彈
    是伊把底火填上去；伊有開車載丁○○、壬○○、乙○○去修理廠，因伊女朋友
    在裡面賭博輸錢且和內部員工有關係，伊本意並非要搶錢，只是要嚇嚇他們，伊
    女朋友叫丁淑梅（詳見原審卷第二十八頁反面、二十九頁）。九十年七月四日
    在原審供稱：伊改造槍，是將槍管打通（詳見原審卷第一一一頁）。九十年八
    月三十一日在原審供稱：丁○○沒有一起改造（詳見原審卷第二００頁）。
  (二)被告壬○○於九十年三月二十九日在警訊中供稱：在三月十七日晚上十九、二
    十時許，辛○○在車內跟伊與丁○○談到在中壢市○○○路有一處民宅常常有人
    打麻將輸贏很大而且很好進入，於是辛○○就帶伊等一起看地點，便決定隔天凌
    晨動手行搶，十八日凌晨約五時許，在桃園市○○路住家，由丁○○向辛○○太
    太陳翠蓮借車（３Ｌ─６２２５自小客車）使用，由伊持改造貝瑞塔九二手槍一
    支、丁○○拿四五手槍一支（彈匣均有子彈），辛○○駕駛３Ｌ─６２２５自小
    客車載伊與丁○○前往八德市○○路載乙○○持西瓜刀，四人一同前往行搶，改
    造手槍是丁○○拿給伊使用，做完案伊就將手槍還給他，西瓜刀是辛○○從家中
    廚房拿出來放在車上；伊等搶得財物在車上就交給辛○○，之後回到桃園市○○
    路三０六號三樓住處，由辛○○分贓，伊和丁○○各分得三千元，其他人分配多
    少財物伊就不清楚，搶到行動電話有五支，一支舊型機子在回桃園路上丟棄，另
    一支行動電話不知放何處，剩三支放在伊房間（詳見偵查卷第十五頁、十六頁）
    。九十年三月二十九日在偵查中供稱：進去後．．當場的人都嚇得不敢動，．
    ．伊等未翻桌、打人，拿錢、戒子、手機後，搭辛○○的車離開（詳見偵查卷第
    一二０頁）。九十年四月十三日在偵查中供稱：辛○○的女友在那裡賭輸錢，
    懷疑有詐賭，所以辛○○才找伊等過去，原本是要把輸掉的錢拿回來，也要教訓
    他們；伊等是由辛○○載到現場，他說除了教訓他們外，也順便把桌上東西拿一
    拿，所以伊等進去也有拿錢，但只拿桌上的；伊拿的是貝瑞塔九二手槍（詳見偵
    查卷第一五三頁）。九十年六月一日在原審供稱：是辛○○提議要去的，但不
    是要去搶劫，當天帶貳把手槍，手槍是丁○○拿出來的，西瓜刀也是從家裡拿出
    來的，進去時是伊說「不要動，搶劫」，是伊跟丁○○叫被害人拿大哥大及戒指
    ，出手拿錢是伊和丁○○（詳見原審卷第六十三至六十五頁）。九十年八月三
    十一日在原審供稱：錢是伊和丁○○花掉的，約二萬六千元，沒有剩下，行動電
    話有一支太舊丟掉（詳見原審卷第一九七頁）。
  (三)被告丁○○於九十年三月二十九日在警訊中供稱：是辛○○提議搶劫的，伊分
    得三千元、摩托羅拉行動電話一支，錢是由辛○○分配，其他的人分配多少，伊
    不知道（詳見偵查卷第二十六頁反面）。九十年三月二十九日在偵查中供稱：
    伊、壬○○及辛○○的朋友進去的，伊有拿錢和手機，伊未拿戒指，也不知何人
    拿；伊分三千元及手機，壬○○拿三千元及手機，餘伊不清楚，但知辛○○說要
    拿戒指去看看真假（詳見偵查卷第一二二頁反面、一二三頁反面）。九十年三
    月二十九日續於偵查中供稱：槍是辛○○改造的，伊本想擔罪，但辛○○已自承
    ；乙○○有去，是辛○○請伊不要說出乙○○同去（詳見偵查卷第一二七頁反面
    、一二八頁）。九十年四月十三日在偵查中供稱：槍枝及子彈都是伊在九十年
    三月初，在台北市西門町買的，錢是辛○○拿給伊的，但槍枝及子彈改造都是辛○○做的；改造之工具是辛○○買的；乙○○有參與本件搶案，他持西瓜刀一起
    去搶，是辛○○找他過來的，伊是第一次見到他；辛○○載伊等到現場，停車時
    有告訴伊等，若桌上有錢也要順便拿回來；伊和壬○○各持一把改造手槍進去，
    伊拿四五口徑的手槍，乙○○拿西瓜刀進去，辛○○在外面等，伊等搶完後，是
    辛○○載伊等回去（詳見偵查卷第一五一至一五三頁）。九十年五月八日在原
    審供稱：槍是伊在三月初去買的，是辛○○改造的，三把都是他改造的，伊等是
    拿未改造好的二把去，槍是搶完後陸陸續續改造的；有和辛○○、乙○○、壬○○一起去搶，搶來的錢是由辛○○分的（詳見原審卷第二十七頁反面、二十八頁
    ）。九十年七月四日在原審供稱：桌上的錢是伊拿的，是進去以後看到桌上有
    錢才想到要拿，行搶前幾天，丁淑梅有跟伊及壬○○說要去搶（詳見原審卷第一
    ０八頁、一０九頁）。
  (四)被告乙○○於九十年四月二十五日在偵查中供稱：伊有參與，當天是伊姨丈辛○○叫伊等去修理人，由辛○○開車載伊等去；伊當時持西瓜刀，丁○○、壬○○各持一支手槍，伊搶到手機，丁○○拿現金；伊分到三千元（詳見偵查卷第一
    七六頁反面至一七八頁）。九十年五月八日在原審供稱：辛○○事先沒有告訴
    伊說去修理廠做什麼，是後來告訴伊說要去打人，伊就跟著去；是壬○○、叫裡
    面的人把錢拿出來，拿錢的人是壬○○、丁○○，丁○○亦叫人把手機拿出來，
    手機是伊拿的（詳見原審卷第二十九頁反面、三十頁）。九十年七月四日在原
    審供稱：伊只有拿刀（詳見原審卷第一二０頁）。
  (五)被害人癸○○（詳見偵查卷第二十九頁、三十頁反面、三十一頁反面）、丙○○
    （詳見偵查卷第三十五頁反面至三十七頁、一七六頁、一七八頁反面、原審卷第
    一三三頁、一三四頁）、庚○○（詳見偵查卷第三十八頁、三十九頁反面、一七
    六頁、原審卷五十二頁、第一一四至一一六頁）、己○○（詳見偵查卷第四十一
    頁、四十二頁、一七六頁、一七八頁反面、原審卷第一四０頁反面、一四一頁）
    、及證人張雅筑（偵查卷第三十二頁反面三十三頁反面至三十四頁、一七五頁反
    面、一七八頁反面、原審卷第一三三頁、一三四頁）、戊○○（詳見偵查卷第四
    十四頁）等人，分別迭於警訊、或偵查或原審中就右揭強盜經過指述或證述綦詳
    。庚○○於原審指明：「一進來就喊說搶劫不要動，就搜刮了桌面上的財物」「
    是拿西瓜刀那位叫伊拿戒指出來」（詳見一一四至一一六頁）。證人張雅筑在偵
    查中證稱：一人持西瓜刀，二名分持手槍等語（詳見偵查卷第一七五頁反面）。
  (六)證人丁淑梅於原審證稱：伊與被告辛○○曾是男女朋友關係，在三月底（指九十
    年）分手，伊一位同事曾帶伊去過聯廣汽車修理廠，去看人家打牌，因伊同事之
    朋友在那邊打牌，伊沒有在那邊打過牌，也沒有在那邊輸過錢，也不認識裡面的
    人，且伊亦未叫被告等去那邊教訓人，伊亦未打電話給丁○○、壬○○等語（詳
    見原審卷第一五九至一六二頁）。
  (七)證人胡榮華即樂山公司工務課組員於警訊中證稱：被告辛○○曾向伊借過場地使
    用車床及鑽台，使用過兩、三次等語（見偵查卷第四十八頁反面、四十九頁）。
  (八)警方於九十年三月二十八日十四時三十分許，在桃園市○○路三０六號三樓查獲
    附表一所示之槍枝及子彈、附表二所示供改造槍枝暨子彈之工具，及摩托羅拉行
    動電話三支，並在被告辛○○之妻陳翠蓮所有停放地下室之３Ｌ─６２２５號自
    小客車內查獲西瓜刀二支、手套一雙，此業據被告辛○○供明在卷（詳見偵查卷
    第九頁反面），並有搜索扣押證明筆錄（見偵查卷第五十五頁）、扣押物品清單
    （見偵查卷第一０九至一一五頁）以及搜索時之照片（見偵查卷第七十六至九十
    二頁）在卷。再上開扣案玩具手槍、子彈經送內政部警政署刑事警察局鑑定結果
    ，認手槍部分其中二把係仿貝瑞塔半自動手槍製造之金屬玩具手槍，另一把則係
    仿克拉克廠半自動手槍製造之金屬玩具手槍，分經更換土造金屬槍管，機械性能
    良好，可擊發適用子彈，均具有殺傷力；另子彈二十三顆均係由玩具金屬彈殼加
    裝直徑約６ｍｍ鋼珠改造而成，經採樣八顆試射結果，五顆可擊發具有殺傷力，
    三顆無法擊發不具殺傷力，此有該局九十年三月二十八日刑鑑字第四四三七一號
    鑑驗通知書在卷可參（見偵查卷第五十二頁）。至其餘十五顆子彈未經鑑定，無
    從逕認有殺傷力。又扣案仿四五玩具手槍一把雖未送鑑定，惟經原審勘驗結果，
    阻鐵尚在，零件未更換，並無改造之情形，此有勘驗筆錄在卷（見原審卷第二三
    二頁）。
  (九)右揭查獲摩托羅拉行動電話三支，業已分別發還被害人己○○、戊○○、庚○○
    ，此有渠等三人所出具之贓物領據在卷可憑（見偵查卷第四十三頁、四十五頁、
    原審卷第五十三頁）。再被害人庚○○被搶之戒指一枚，亦已退還被害人庚○○
    ，此有被害人庚○○出具之領據在卷（見原審卷第八十五頁）。
  (十)綜上：依被告辛○○右揭所供查扣供改造槍枝、子彈之工具，是其去五金行買的
    ，其有借用樂山公司的車床來磨槍管，其有改造三支槍枝及子彈；暨被告丁○○
    指稱其拿辛○○的錢去買的；及證人胡榮華指稱辛○○有向其借過場地使用車床
    、鑽頭等語，可見附表一編號一、二之槍枝及編號四之子彈均是被告辛○○所改
    造。再附表一編號一、二之改造槍枝及編號四之子彈其中五顆，如上所述，經鑑
    定結果具有殺傷力。是被告辛○○改造玩具手槍、子彈之犯行，已臻明確。又本
    件改造玩具手槍、子彈時間已據被告辛○○在原審稱：我是他（丁○○）買來後
    約二、三個禮拜才改好的，並參酌被告辛○○在偵查中經檢察官質以：帶何物去
    （強盜）時，先稱：西瓜刀一把，二把改造手槍等語，旋更正為四把（改造玩具
    手槍），其中三把可射擊，我二把，壬○○一把，丁○○一把，我的一把不能射
    擊等語（詳見偵查卷第一百十九頁），顯見本件玩具手槍在渠等強盜犯行前，即
    已改造完成，併予敘明。另依被告壬○○右揭於九十年三月二十九日在警訊中、
    偵查中所供；暨被告丁○○右揭於九十年三月二十九日在警訊中、九十年五月八
    日在原審所供；被告乙○○右揭於九十年四月二十五日在偵查中所供；及被告辛○○右揭供認其有開車載被告壬○○等三人前往「聯廣汽車修理廠」；以及被害
    人癸○○等人之指述，暨證人張雅筑之證述，足徵本件搶案，應是由被告辛○○
    提議，並由其邀被告壬○○、丁○○、乙○○前往「聯廣汽車修理廠」，而被告
    辛○○開車在外等候負責接應，由被告壬○○、丁○○各持一支槍枝、被告乙○○持西瓜刀進入該「聯廣汽車修理廠」搶劫財物，並非臨時起意，且搶得之財物
    ，係由被告辛○○負責分贓。復依證人丁淑梅右揭於原審之證詞，益見被告辛○○右揭所辯因其女友丁淑梅在「聯廣汽車修理廠」內賭博輸錢且和內部員工有曖
    昧關係，其本意並非要搶錢，只是要嚇嚇他們；暨被告丁○○右揭所供丁淑梅有
    跟其及壬○○說要去搶云云，要屬飾卸之詞，顯不足採。
  (十一)至被告壬○○、丁○○在偵查中分別陳稱：壬○○拿貝瑞塔九二手槍，丁○○拿
    四五口徑的手槍等語（偵卷第一百五十三頁反面），雖與被告辛○○在偵查中陳
    稱：帶四把槍，我二把，壬○○一把，丁○○一把，我的一把不能射擊云云（偵
    卷第一百十九頁），不盡相符。惟此部分已無從再予調查，而被告壬○○、丁○○二人均稱丁○○係持四五口徑的手槍，自以被告壬○○、丁○○所供較為可採
    。再本件強盜犯行雖僅共犯辛○○、壬○○持有具殺傷力之改造玩具手槍、子彈
    ，然被告乙○○及丁○○既與葉、黃二人共犯本件強盜犯行，渠等就持槍、彈部
    分，自應一併負責。
  (十二)本件事證明確，被告等之犯行，均足堪認定，自應依法論科。
二、按所謂「改造模型槍」係指原設計非供殺敵、獵物，而使用特殊子彈，可供田徑
    比賽起始信號、嚇退野獸或射擊訓練等用途之金屬材質槍枝，非一般廠商為供觀
    賞或作樣品所製造之各類槍枝模型，亦非市售之玩具槍；而以玩具槍改造並具殺
    傷力者，則屬其他可發射金屬或子彈具有殺傷力之槍枝，此有內政部警政署刑事
    警察局八十五年十二月二十七日刑鑑字第七八０一九號函可稽。本件玩具手槍三
    把，均係以金屬玩具槍更換土造金屬槍管改造而成，此如前述，自屬槍砲彈藥刀
    械管制條例第十一條所稱之其他可發射子彈具有殺傷力之各式槍砲。核被告等所
    為：(一)被告辛○○：改造上開手槍、子彈之所為，係犯槍砲彈藥刀械管制條例
    第十一條第一項之製造其他可發射子彈具有殺傷力之槍枝罪、及同條例第十二條
    第一項之製造子彈罪。再被告辛○○持有上開改造玩具手槍、玩具子彈之低度行
    為，分別為製造之高度行為所吸收，均不另論罪。又被告辛○○自承是陸陸續續
    改造的等語，其先後改造玩具手槍、玩具子彈，均時間緊接，所犯各為構成要件
    相同罪名，顯係分別基於概括犯意，各應依連續犯之規定以一罪論。另被告辛○○同時改造玩具手槍、子彈，係一行為同時觸犯二罪名之想像競合犯，從較重之
    製造槍枝罪處斷。被告辛○○與被告壬○○、丁○○、乙○○所為共同持槍、
    彈強盜之所為，其中強盜部分，原係犯懲治盜匪條例第五條第一項第一款之普通
    盜匪罪，暨刑法第三百三十條第一項之加重強盜罪，依特別法優於普通法之規定
    ，原應適用懲治盜匪條例之規定論處，惟懲治盜匪條例於九十一年一月三十日公
    布廢止，而刑法第三百三十條第一項亦於同日公布修正，於同年二月一日生效，
    是立法目的旨在以修正後之刑法取代懲治盜匪條例相關法條，因該條例廢止前，
    與新修正之刑法相關法條，均有刑罰規定，就此而言，自屬刑法第二條第一項所
    謂之行為後法律之變更，自應就行為時有效之懲治盜匪條例第五條第一項第一款
    與裁判時之修正後刑法第三百三十條第一項之規定比較適用，並適用有利於被告
    等之修正後刑法第三百三十條第一項之加重強盜罪論處。被告辛○○在原審辯
    稱：槍是看丁○○拿回來覺得好玩才改的等語，可見其後用以行搶顯係另行起意
    ，且所犯製造手槍與強盜二罪間，方法不同，行為互異，應予分論併罰。(二)被告
    乙○○、壬○○、丁○○與被告辛○○共同持槍、彈強盜之所為，被告乙○○、
    壬○○、丁○○，均係犯懲治盜匪條例第五條第一項第一款之普通盜匪罪、及槍
    砲彈藥刀械管制條例第十一條第四項之持有改造手槍罪、槍砲彈藥刀械管制條例
    第十二條第四項之未經許可持有子彈罪。同前所述，被告乙○○、壬○○、丁○○持槍強盜之行為，應適用修正後刑法第三百三十條第一項之加重強盜罪論處。
    再公訴人於所犯法條內已指明被告壬○○持槍強盜之部分，係犯槍砲彈藥刀械管
    制條例持有改造手槍罪，其引用同條例第十一條第三項規定、第十二條第三項，
    顯係誤引。又公訴人雖未敘及被告乙○○、丁○○共犯持有改造手槍、子彈罪，
    惟此部分事實與已起訴部分之事實間，有牽連犯裁判上一罪之關係，本院自得併
    予審酌，附予敘明。被告壬○○、丁○○及乙○○所犯同時持有改造槍枝、子彈
    罪，係一行為觸犯數罪名之想像競合犯，應從一重依未經許可持有改造槍枝罪處
    斷。另被告乙○○、壬○○、丁○○未經許可持有改造槍枝罪與強盜罪間有方法
    結果之牽連關係，依刑法第五十五條規定從一重之加重強盜罪處斷。(三)被告辛○○、乙○○、壬○○及丁○○四人就持槍、彈強盜之犯行間，有犯意聯絡及行為
    分擔，就此部分之犯行，為共同正犯。
三、原審據以論科，固非無見。惟懲治盜匪條例於九十一年一月三十日公布廢止，
    而刑法第三百三十條第一項亦於同日公布修正，於同年二月一日生效，原審未及
    比較新舊法，自有未合。被告等為右揭強盜行為時，如前所述，既有攜帶四把
    槍枝前往，而被告辛○○亦已持有其所改造之二十三顆子彈，衡情被告等應會一
    併攜帶子彈前往。蓋被告等攜帶槍枝前往強盜之目的，不外用以威嚇被害人以利
    強盜犯行及若遭遇抵抗時可作為防身之用，是被告等既攜帶槍枝前往犯案，焉有
    不一併攜帶子彈之理？再被告壬○○於警訊中亦供明其與被告丁○○所攜帶之槍
    枝，其彈匣內均有子彈（見偵查卷第十五頁反面），況嗣該四把槍枝（含子彈二
    十三顆），均係在被告辛○○住處客房內查獲（詳見偵查卷第九頁反面），可見
    該四把槍枝及子彈二十三顆，係由被告辛○○放在同一處保管，準此益徵被告等
    為右揭強盜犯行時，被告辛○○攜帶該四把槍枝前往時，應會一併攜帶該扣案之
    二十三顆子彈前往。是原審認被告丁○○、壬○○未犯槍砲彈藥刀械管制條例第
    十二條第四項之持有子彈罪；並未論及被告乙○○亦觸犯槍砲彈藥刀械管制條例
    第十二條第四項之持有子彈罪，自有未當。被害人庚○○被搶之行動電話一具
    ，業已發還被害人庚○○，自無庸再為發還之諭知，原審失察，仍諭知應發還，
    自有未洽。扣案子彈，其中五顆，鑑定時因試射而不復存在，此五顆自不須為
    沒收之宣告，原審就此五顆子彈仍宣告應予沒收，亦有未合。被告辛○○、乙○○上訴否認犯行；被告壬○○、丁○○上訴認原審量刑太重，雖無理由，惟原審
    判決有上揭可議之處，是原審判決除關於被告丁○○被訴製造槍枝、子彈部分已
    無罪確定外，其他部分，自無可維持，應由本院撤銷改判。查被告壬○○、丁○○各有如事實欄所示之前科，此有台灣桃園地方法院檢察署刑案資料查註記錄表
    二份附卷可稽，被告壬○○、丁○○於有期徒刑執行完畢後，五年內再犯前開有
    期徒刑以上刑之罪，為累犯，均應依刑法第四十七條規定加重其刑。爰審酌本件
    被告辛○○無前科，但本件強盜犯行，係由被告辛○○倡議，是被告辛○○之惡
    性非輕；被告丁○○有毒品前科，被告壬○○則有贓物、槍砲、偽造文書等多項
    前科，各有台灣桃園地方法院檢察署刑案資料查註記錄表一紙附卷可稽，被告壬○○素行顯較不佳；被告乙○○為本件犯行時甫滿十八歲，涉世未深，思慮較欠
    周詳，且被告辛○○倡議為本件強盜犯行時係先與被告丁○○、壬○○謀議後，
    再前往被告乙○○住處邀吳某加入，隨即出發前往犯罪地點，而被告辛○○係被
    告乙○○之姨丈，被告乙○○在不良親戚蠱惑下，臨時加入為本件犯行，是被告
    乙○○惡性較輕；再持槍犯案，潛在危害不言可喻；又渠等強盜所得之財物不多
    ，及對被害人未施加身體傷害等一切情狀，分別量處如主文第二、三、四項所示
    之刑；並就被告辛○○部分酌定罰金易服勞役之折算標準，併定其應執行刑。至
    公訴人請求量刑部分，漏未審酌被告辛○○所犯二罪均屬重罪，且為分論併罰，
    被告壬○○、丁○○僅犯一盜匪罪，相較之下刑度差距不宜過近，被告乙○○年
    輕盲從，尚有可原，因就公訴人求刑部分予以斟酌損益，附予敘明。
四、扣案如附表一編號一、二所示之改造手槍三把（各含一個彈匣）係違禁物，應依
    刑法第三十八條第一項第一款規定宣告沒收；如附表一編號三所示之仿四五玩具
    手槍壹把一把（含一個彈匣），雖未經改造而無殺傷力，但係被告辛○○所有供
    犯強盜罪所用，爰依刑法第三十八條第一項第二項規定宣告沒收。改造子彈二十
    三顆，經採樣八顆試射結果，其中五顆雖有殺傷力惟因試射已耗損而不存在，此
    五顆自無庸為沒收宣告；另三顆無殺傷力，所餘十五顆未經鑑驗無從認定有殺傷
    力，但此為被告辛○○所有供改造子彈所用之物，且亦為供強盜犯行所用，是此
    十八顆子彈，爰刑法第三十八條第一項第二款規定宣告沒收。附表二所示改造工
    具一批，係被告辛○○所有供改造槍枝、子彈所用，爰依刑法第三十八條第一項
    第二款規定宣告沒收。至扣案西瓜刀二把、手套一雙及鴨舌帽一頂、天生射手槍
    枝雜誌一本並非本件犯罪所用之物，西瓜刀及手套部分並經被告壬○○陳明在卷
    ，均不予沒收。渠等盜匪所得贓物中，扣案之三支行動電話已由被害人庚○○、
    戊○○、己○○領回；戒指一枚亦已交還被害人庚○○；另行動電話二支已經丟
    棄不復存在，所得贓款則均已花用一空，自不另為發還被害人之諭知。
據上論斷，應依刑事訴訟法第三百六十九條第一項前段、第三百六十四條、第二百九
十九條第一項前段，槍砲彈藥刀械管制條例第十一條第一項、第四項、第十二條第一
項、第四項，刑法第十一條前段、第二條第一項、第五十六條、修正後第三百三十條
第一項、第四十七條、第四十二條第二項、第五十五條、第五十條第一項第五款、第
三十八條第一項第一款、第二款，罰金罰鍰提高標準條例第二條，現行法規所定貨幣
單位折算新台幣條例第二條，判決如主文。
本案經檢察官張啟彬到庭執行職務。
中    華    民    國    九十一    年      四      月        九         日
                              臺灣高等法院刑事第二十四庭
                                  審判長法  官  陳  貽  男
                                        法  官  李  世  貴
                                        法  官  陳  憲  裕
右正本證明與原本無異。
如不服本判決應於收受送達後十日內向本院提出上訴書狀，其未敘述上訴之理由者並
得於提起上訴後十日內向本院補提理由書（均須按他造當事人之人數附繕本）。
                                        書記官  劉  育  妃
中    華    民    國      九十一  年      四        月        十        日
附表一：
編號           品名                                  數量
一、     改造仿貝瑞塔（ＢＥＲＥＴＴＡ）半自動手槍    二把（各含一個彈匣）
二、     改造仿克拉克（ＣＯＬＴ）半自動手槍          一把（含一個彈匣）
三、     仿四五玩具手槍壹把                          一把（含一個彈匣）
四、     改造子彈                                    十八顆
   （備註：原二十三顆，其中五顆鑑定時因試射已耗損而不存在，自無庸沒收；
           餘十八顆應予沒收）。
 附表二：
┌──┬────────┬───┬┬──┬─────────┬────┐
│編號│品名            │數量  ││編號│品名              │數量    │
├──┼────────┼───┼┼──┼─────────┼────┤
│一  │尖嘴鉗          │一把  ││九  │抓子鉤            │一支    │
├──┼────────┼───┼┼──┼─────────┼────┤
│二  │一字起子        │一支  ││十  │小彈簧            │二個    │
├──┼────────┼───┼┼──┼─────────┼────┤
│三  │十字起子        │一支  ││十一│槍枝保險鈕        │二個    │
├──┼────────┼───┼┼──┼─────────┼────┤
│四  │小沙輪磨棒      │二支  ││十二│碎底火火藥        │一包    │
├──┼────────┼───┼┼──┼─────────┼────┤
│五  │小鋼鑽頭        │二支  ││十三│底火              │一盒    │
├──┼────────┼───┼┼──┼─────────┼────┤
│六  │鑽頭工具        │一盒  ││十四│鋼珠              │一百八十│
├──┼────────┼───┼┤    │                  │五顆    │
│七  │槍管            │二支  ││    │                  │        │
├──┼────────┼───┼┼──┼─────────┼────┤
│八  │槍機            │一個  ││十五│子彈半成品        │十二顆  │
└──┴────────┴───┴┴──┴─────────┴────┘
附錄本案論罪科刑法條全文
修正後刑法第三百三十條【新910130】
犯強盜罪而有第三百二十一條第一項各款情形之一者，處七年以上上有期徒刑。
前項之未遂犯罰之。
槍砲彈藥刀械管制條例第十一條第一項、第四項：
未經許可，製造、販賣或運輸第四條第一項第一款所稱其他可發射金屬或子彈具有殺
傷力之各式槍砲者，處五年以上有期徒刑，併科新臺幣一千萬元以下罰金。
未經許可，持有、寄藏或意圖販賣而陳列第一項所列槍砲者，處一年以上七年以下有
期徒，併科新臺幣七百萬元以下罰金。
槍砲彈藥刀械管制條例第十二條第一項、第四項：
未經許可製造、販賣或運輸子彈者，處一年以上七年以下有期徒刑，併科新臺幣五百
萬元以下罰金。
未經許可持有、寄藏或意圖販賣而陳列子彈者，處五年以下期徒刑、併科新臺幣三百
萬元以下罰金。
